【裁判字號】    90,訴,2383
【裁判日期】    901212
【裁判案由】    強盜等
【裁判全文】
臺灣高雄地方法院刑事判決                          九十年度訴字第二三八三號
    公  訴  人  臺灣高雄地方法院檢察署檢察官
    被      告  戊○○
    指定辯護人  本院公設辯護人丁○○
右列被告因強盜案件，經檢察官提起公訴（九十年度偵字第一六七一九號），本院判
決如左：
    主  文
戊○○無罪。
    理  由
一、公訴意旨如附件起訴書所載。
二、按犯罪事實應依證據認定之，無證據不得推定其犯罪事實；又不能證明被告犯罪
    或其行為不罰者，應諭知無罪之判決；刑事訴訟法第一百五十四條、第三百零一
    條第一項分別定有明文。次按事實之認定，應憑證據，如未能發現相當證據，或
    證據不足以證明，自不能以推測或擬制之方法，以為裁判基礎；又認定不利於被
    告之事實，須依積極證據，苟積極證據不足為不利於被告事實之認定時，即應為
    有利於被告之認定，更不必有何有利之證據；又按告訴人（被害人）之指訴，原
    在意圖使被告受刑事處分，非有其他旁證，尚難單憑告訴人（被害人）一面之詞
    據以論罪；此有最高法院民國（下同）四十年台上字第八六號、三十年上字第八
    一六號、七十年台上字第一０一五號判例意旨可資參照。且「罪疑惟輕」、「無
    罪推定」原本即為刑事訴訟法之大原則，尤其晚近刑事訴訟制度與憲法保障人權
    思想相結合下，該二原則益形重要，此由最高法院於九十年九月四日以九十年度
    第七次刑事庭會議決議二十五年上字第三七０六號判例（該判例之要旨為：審理
    事實之法院，對於被告之犯罪證據，應從各方面詳予調查，以期發現真實，苟非
    調查之途徑已窮，而被告之犯罪嫌疑仍屬不能證明，要難遽為無罪之判斷。）不
    再援用，亦可見其端倪。
三、本件公訴人認被告戊○○涉犯刑法第三百二十五條第一項、第三百二十九條之準
    強盜罪嫌，係以被告業已自白不諱，核與被害人乙○○及證人丙○○指訴情節相
    符為其論據，惟訊據被告堅決否認有何準強盜犯行，辯稱：當時我與甲○○身上
    只有新台幣二十元，剛好騎機車行經處，看見泡沬紅茶攤上放有皮包，且沒有人
    看顧，就與甲○○共同臨時起意竊取該皮包，由我下手偷，甲○○在機車上等我
    ，我將皮包偷到手要上車時隔壁攤老闆才發現，就跑過來抓我們，在隔壁攤
    背對著我們吃的紅茶攤老闆也隨著跑過來抓我們，我們當場下跪求饒，並未與
    二位老闆拉扯、反抗等語。
四、經查，被害人乙○○證稱「我當時錢包放在櫃台上面，我去旁邊吃，攤的老
    闆發現被告拿走皮包喊叫，被告他們並未與我們發生抵抗拉扯，亦未攻擊我及
    攤老闆，他們當場要求我們原諒他們」等語（見本院九十年十月十七日訊問筆錄
    ），證人丙○○亦證稱「我是攤老闆，我當時看到兩人牽著車子，鞋子放在車
    籃裡赤腳，我看見女的進入泡沬紅茶攤拿走放在上面的皮包，要離去時我喊叫著
    ，紅茶攤老闆馬上就抓住他們，我去拔下車鑰匙，他們二人都跪下來求我們放過
    他們，他們沒有反抗，我們沒有受傷，我們就去報警」等語（見本院九十年十月
    二十九日訊問筆錄），足見被告是乘被害人即泡沬紅茶攤老闆乙○○至隔壁攤
    吃，在無人看管皮包之情形下，以和平之手段竊取乙○○置於泡沬紅茶攤上之
    皮包，且被告與甲○○二人共同竊取皮包得手後，因遭被害人乙○○及證人丙○○發現當場即向乙○○及丙○○下跪求饒，並無因防護贓物、脫免逮捕或湮滅罪
    證，而當場施以強暴、脅迫之行為，準此，足認被告應係犯刑法第三百二十條第
    一項之竊盜罪，而非刑法第三百二十五條第一項、第三百二十九條之準強盜罪。
五、按刑事訴訟法第三百條所謂科刑或免刑判決，得就起訴之犯罪事實，變更檢察官
    所引應適用之法條，係指法院於不妨害事實同一之範圍內，得自由認定事實適用
    法律，必不變更起訴之犯罪事實，僅變更其法條始有適用，如其起訴之基本社會
    事實並非同一，自無變更起訴法條而逕行論罪之餘地，至事實是否同一，應以檢
    察官起訴請求確定其具有違法性之基本社會事實是否同一為準。而竊盜係指乘人
    不知之際而以和平或祕密之方法竊取財物，搶奪則係指乘人不備或不及抗拒之際
    而公然掠取財物，兩者非特社會事實歧異，即法律所賦予之評價亦有不同，應係
    屬不同之基本社會事實。本件公訴人起訴之事實為被告乘被害人乙○○在隔鄰
    攤吃不備之際，搶奪乙○○置於紅茶攤上的皮包一只，得手後為乙○○及攤
    老闆丙○○二人追獲，被告為脫免逮捕竟與乙○○及丙○○二人拉扯掙扎，而本
    院審理結果認被告係乘乙○○至隔壁攤吃，在無人看管皮包之情形下，以和
    平之手段竊取乙○○置於泡沬紅茶攤上之皮包，得手後被乙○○及丙○○發現當
    場即向乙○○及丙○○下跪求饒，並無因防護贓物、脫免逮捕或湮滅罪證，而當
    場施以強暴、脅迫之行為已如上述，二者係屬不同之基本社會事實，本院自不得
    依刑事訴訟法第三百條之規定，就起訴之犯罪事實變更檢察官所引應適用之法條
    而予以審理。
六、綜上所述各情，衡諸上開規定及判例意旨，尚難僅憑被告之自白及被害人乙○○
    、證人丙○○之指訴，即將被告繩以刑法第三百二十五條第一項、第三百二十九
    條之準強盜罪責，此外，復查無其他積極證據足以證明被告有何公訴人所指準強
    盜之犯行，其犯罪不能證明，自應為無罪判決之諭知。
七、至被告是否涉犯刑法第三百二十條第一項之竊盜罪嫌，宜由檢察官另行偵辦。
據上論斷，應依刑事訴訟法第三百零一條第一項，判決如主文。
中      華      民      國    九  十    年    十  二    月    十  二    日
                                      臺灣高雄地方法院刑事第三庭
                                          法  官  孫  啟  強
右正本證明與原本無異。
如不服本判決，應於判決送達後十日內，向本院提出上訴狀。
                                          書記官  盧  雅  婷
中      華      民      國    九  十    年    十  二    月    十  二    日


司法院資訊處製作；財團法人民間司法改革基金會備份。
